臺灣臺北地方法院刑事判決　　　　　　　　　　　　　　九十年度自字第八四二號
　　自　訴　人　華西交通企業股份有限公司
　　法定代理人　甲○○
　　代　理　人　丁○○
　　被　　　告　乙○○
右列被告因妨害風化案件，經自訴人提起自訴，本院判決如左：
    主      文
乙○○無罪。
    理      由
一、自訴意旨略以；被告乙○○於民國八十八年二月十一日向自訴人承租車號Ｖ７－
    七四五號營業小客車一部，租金每日新台幣壹仟元，依約定須每七天回自訴人公
    司繳納車租，詎被告未依約繳納租金積欠租金共三十七萬二千元，履經自訴人催
    討均不置理，事後被告深怕被自訴人依合約規定終止租約收回車輛，被告明知無
    力清償積欠之車租，竟於九十年二月二十一日執匯通商業銀行儲蓄部，發票人為
    丙○○支票三紙，面額各為三萬元，到期日為九十年三月二十日、九十年四月二
    十日、九十年五月二十日向自訴人詐騙抵付車租，使自訴人陷於錯誤而續交付車
    輛供被告使用，詎上開支票屆期提示竟遭存款不足及拒絕往來戶退票，經查上開
    支票被告於九十年二月二十一日交付給自訴人之前，即八十九年十二月二十九日
    已被列為拒絕往來戶，又自訴人經往發票人丙○○住所台北市○○路○段二二五
    巷三弄一號三樓查訪，發現該路段並無二二五巷三弄一號三樓之住址，足證丙○
    ○支票帳戶是一虛設戶頭專供他人詐騙之用，況且被告於事前已知該支票為拒絕
    往來戶，因認被告意圖為自己不法之所有，以虛設帳戶之支票向自訴人詐騙，係
    觸犯刑法第三百三十九條第二項之詐欺得利罪嫌云云。
二、按犯罪實事應依證據認定之，無證據不得推定其犯罪事實；被告犯罪不能證明者
    ，應諭知無罪之判決，刑事訴訟法第一百五十四條、第三百零一條第一項定有明
    明文。所謂證據，須適於為被告犯罪事實之證明者，始得採為斷罪資料，如未能
    發現相當證據，或證據不足以證明，自不能以推測或擬制之方法，以為裁判基礎
    。次按詐欺罪以行為人意圖為自己或第三人不法之所有，以詐術使人將本人或第
    三人之物交付或因而得財產上不法利益或使第三人得之為構成要件，又所謂以詐
    術使人交付，必須被詐欺人因其詐術陷於錯誤，若其所用方法不能認為詐術，亦
    不致使人陷於錯誤，即不構成該罪。訊據被告乙○○固承認有向自訴人公司租車
    及積欠車租，惟堅詞否認有詐欺得利犯行，辯稱：伊跟朋友借票，不知道支票已
    拒絕往來，車子在新車時就一直有狀況，車子嗣後被收回去，伊沒有辦法還車租
    ，伊連健保費都沒有付，伊最近找到一份固定的工作，每個月會固定攤還，並無
    詐欺得利之意圖等語。
三、經查：被告乙○○於八十八年二月十一日向自訴人承租車號Ｖ７－七四五號營業
    小客車一部，租金每日新台幣壹仟元，依約定須每七天回自訴人公司繳納車租，
    有自訴人所提租車契約書影本一紙附卷可憑；被告於九十年二月間交付發票人為
    丙○○，付款銀行匯通商業銀行，面額各三萬元之支票三紙抵付積欠之車租，並
    遭退票一節，亦據自訴人提出支票影本三紙及退票理由單一紙為憑，惟查，證人
    丙○○即前開支票發票人於本院調查時到庭證稱：伊與被告是朋友，匯通商業銀
    行之支票是伊交給被告，大概八十九年十月間交給被告，當時支票尚未拒絕往來
    ，伊戶頭支票於九十年一月拒絕往來，是因為伊又借給另一個朋友三張票，三張
    票一起跳等語（見本院九十一年八月二十一日訊問筆錄），依證人所證，證人於
    八十九年十月間即將支票交予被告使用，而系爭支票存款帳戶，係於八十九年十
    二月二十九日經票據交換所公告為拒絕往來戶，亦有匯通商業銀行股份有限公司
    九十一年二月二十五日中字第三七號函在卷可稽，是被告辯稱不知所使用之支票
    為拒絕往來之支票一情，尚非不可採信，自訴人亦無提出其他積極證據證明被告
    明知該支票帳戶已拒絕往來而仍使用，自難認被告於交付支票予自訴人公司時有
    何施用詐術之情事；自訴人所提出之支票影本及退票理由單，僅足以證明被告有
    交付支票之事實，尚不能因此即謂被告有施用詐術；又證人丙○○經本院傳喚結
    果確有其人並到庭作證，亦與自訴人所指該戶頭為虛設戶頭一節不符；被告雖未
    依約定給付車租，但此為民事上債務不履行，自訴人應循民事途徑解決，此外，
    本院復查無其他積極證據證明被告有何詐欺得利之情事，本件自訴人所提證據既
    不能證明被告犯罪，即應為被告無罪之諭知。
據上論斷，應依刑事訴訟法第三百四十三條、第三百零一條第一項，判決如主文。
中      華      民      國    九十一    年      九      月     十二     日
                                    臺灣臺北地方法院刑事第三庭
                                        法  官  吳  淑  惠
右正本證明與原本無異。
如不服本判決，應於判決送達後十日內向本院提出上訴狀(應抄附繕本)。告訴人或被
害人如對於本判決不服者，應具備理由請求檢察官上訴，其上訴期間之計算係以檢察
官收受判決正本之日期為準。
                                        書記官  林  淑  卿
中      華      民      國    九十一    年      九      月    二十五    日
